臺灣高等法院刑事判決　　　　　　　　　　　　　九十一年度上易字第二九三號
　　上　訴　人　乙○○
　　即　被　告
右上訴人因侵占案件，不服臺灣士林地方法院九十一年度易字第一八八號，中華民國
九十一年六月十二日第一審判決（起訴案號：臺灣士林地方法院檢察署九十年度偵字
第一０五六０號），提起上訴，本院判決如左：
    主      文
上訴駁回。
乙○○緩刑年。
    事實及理由
一、本案經本院審理結果，認第一審以上訴人即被告乙○○犯刑法第三百三十六條第
    二項之業務侵占罪，判處有期徒刑一年六月，認事用法及量刑均無不當，應予維
    持，並引用第一審判決書記載之事實、證據及理由（如附件）。
二、被告雖以渠係初犯，此一事件發生已經對家庭造成極大傷害，且家中尚有幼女待
    扶養，經濟壓力重大云云為由提起上訴，為無理由，應予駁回。惟查，被告於犯
    罪後業與告訴人丙○○○股份有限公司達成和解，有和解書在卷可憑，又被告並
    無前科，有卷附本院被告全國前案紀錄表可稽，其因一時失慮而犯本罪，經本次
    偵查審理程序，當知警惕而無再犯之虞，本院認被告所受有期徒刑之宣告，以暫
    不執行為適當，爰併宣告緩刑三年，用啟自新。
據上論斷，應依刑事訴訟法第三百七十三條、第三百六十八條，刑法第七十四條第一
款判決如主文。
本案經檢察官張啟彬到庭執行職務
中    華    民    國      九十一      年      九      月       十       日
                            臺灣高等法院刑事第十九庭
                                審判長法  官  許  國  宏
                                      法  官  洪  光  燦
                                      法  官  林  勤  純
右正本證明與原本無異。
本判決不得上訴。
                                      書記官  葉  瑩  庭
中    華    民    國      九十一      年      九      月       十二     日
附錄本案論罪科刑法條全文
刑法第三百三十六條
對於公務上或因公益所持有之物，犯前條第一項之罪者，處一年以上七年以下有期徒
刑，得併科五千元以下罰金。
對於業務上所持有之物，犯前條第一項之罪者，處六月以上五年以下有期徒刑，得併
科三千元以下罰金。
前二項之未遂犯罰之。
附件：
臺灣士林地方法院刑事判決                          九十一年度易字第一八八號
    公  訴  人  臺灣士林地方法院檢察署檢察官
    被      告  乙○○  男  三十五歲（民國○○○年○月○○○日生）
                        住台北市南港區○○○路○段五四巷十八號三樓
                        居台北縣汐止市○○街一三六號二樓
                        身分證統一編號：Ａ一二三五一一九號
右列被告因業務侵占案件，經檢察官提起公訴（九十年度偵字第一０五六０號），本
院判決如左：
    主  文
乙○○連續意圖為自己不法之所有，而侵占對於業務上所持有之物，處有期徒刑壹年
陸月。
    事  實
一、乙○○原任職設於台北市○○○路○段六三號丙○○○股份有限公司中興營業所
    （下稱國都公司中營興營業所）之職員，負責銷售車輛、收取車款及撥車等職務
    ，係從事業務之人。詎乙○○竟意圖為自己不法之所有，並基於概括之犯意，於
    民國八十八年八月、九月間，連續多次將在台北縣三重市、高雄、新店等處向客
    戶連億實業股份有限公司、鄺冠民、林清秀收取附表之車款合計新台幣（下同）
    三百三十四萬五千四百四十元予以侵占入己。嗣因國都公司發覺有異，經清查後
    ，始發現上情。
二、案經國都公司訴請臺北縣警察局汐止分局報請臺灣士林地方法院檢察署檢察官偵
    查起訴。
    理  由
一、訊之被告乙○○坦承侵占公司車款三百三十四萬五千四百四十元，且有統一發票
    十紙、國都公司中興營業所侵占公款明細表附卷可資佐證，惟告訴人國都公司告
    訴被告侵占金額應係四百三十七萬七千八百二十元，惟查被告辯稱伊侵占金額係
    告訴人所訴之金額扣除五十萬三千一百二十元、五十二萬九千二百六十元等二筆
    支票款項，即其僅侵占三百三十四萬五千四百四十元，因伊所侵占客戶之支票款
    均係利用其玉山銀行民生分行帳戶提示，而該二張支票並未經伊提示，且該二筆
    票款係連億公司請其業務上配合暫勿繳交公司，故該二筆金額伊係以其後收到之
    車款墊付，故伊未侵占該二筆之車款等語置辯，另查告訴人之代理甲○○陳述上
    開二張支票被告於侵占案爆發後交出該二筆已經過期之支票等語（本院九十一年
    三月二十七日訊問筆錄第五頁），且有告訴代理人甲○○庭呈之連億公司開立之
    上開二張支票（發票日八十八年七月五日、金額五十萬三千一百二十元、發票日
    八十八年八月十日、金額五十二萬九千二百六十元）附卷可稽，顯見被告並未將
    上開二張支票提示並予侵占，是其所辯因連億公司要求業務上配合暫勿繳交該二
    張支票，並未侵占票款，非無可採。而按侵占罪之主觀要件，須持有人變易其原
    來之持有意思而為不法所有之意思，始能成立，如僅將持有物延不交還或有其他
    原因致一時未能交還，既缺乏主觀要件，即難遽以該罪相繩，最高法院六十八年
    臺上字第三一四六號著有判例。本件被告固未將收取公司客戶連億公司之支票繳
    回國都公司，惟其既未就上開二張支票依其侵占公司其他票款所為之將支票提示
    之行為，且以其後收得之車款先行墊付，而支票嗣亦繳回公司，其因應客戶連億
    公司要求暫未繳回支票之行為，即難遽認有意圖為自己不法所有之意圖，是尚難
    認被告有侵占上開二筆支票票款之侵占行為，至被告該部分行為是否涉及背信亦
    或僅涉民事賠償責任，即非本案所得併予審理。是綜上所述，被告侵占業務上收
    取之車款三百三十四萬五千四百四十元之犯行洵堪認定。
二、被告乙○○係國都公司中興營業所之職員，職司銷售車輛、收取車款及撥車等職
    務，為從事業務之人，其侵占公司客戶繳交之車款，所為係犯刑法第三百三十六
    條第二項之業務侵占罪；被告多次業務侵占之犯行，時間緊接，構成要件相同，
    顯係基於概括犯意反覆為之，應論以連續犯一罪，並依法加重其刑。公訴人起訴
    被告業務侵占合計四百三十七萬七千八百二十元，惟本院認被告僅侵占三百三十
    四萬五千四百四十元，理由俱如前述，因公訴人認被告前揭業務侵占犯行具連續
    犯裁判上一罪之關係，爰就超過本院犯罪事實認定侵占犯行以外部分，不另為無
    罪之諭知，併此敘明。爰審酌被告因投資股票及中古車買賣致週轉困難之犯罪動
    機、手段、方法、犯罪所得及犯罪後尚能坦承犯行，態度尚稱良好等一切情況，
    量處如主文所示之刑。
四、據上論斷，應依刑事訴訟法第二百九十九條第一項前段，刑法第五十六條、第三
    百三十六條第二項，罰金罰鍰提高標準條例第一項前段，判決如主文。
本案經檢察官呂文忠到庭執行職務
中      華      民      國    九十一    年      六      月     十二     日
                              臺灣士林地方法院刑事第四庭
                                          法  官  杜惠錦
右正本證明與原本無異。
如不服本判決，應於判決送達後十日內，向本院提出上訴狀。
                                          書記官  廖學應
中      華      民      國      八十八    年    十二    月    三十一    日
附錄本案論罪科刑法條全文：
刑法第三百三十六條第二項
對於業務上所持有之物，犯前條第一項之罪者，處六月以上五年以下有期徒刑，得併
科三千元以下罰金。
附表：
編號  客戶名稱                交車編號     金額（新台幣）    備    註
一    連億實業股份有限公司    Ｚ000000000   000000      0十八年八月份欠款
二    同右                    Ｚ000000000   000000            同右
三    同右                    Ｚ000000000   000000            同右
四    鄺冠民                  Ｚ000000000   000000            同右
五    林清秀                  Ｚ000000000   000000            同右
六    連億實業股份有限公司    Ｚ000000000   000000      0十八年九月份欠款
七    同右                    Ｚ000000000   000000            同右
八    同右                    Ｚ000000000   000000            同右
九    同右                    Ｚ000000000   000000            同右
十    同右        Ｚ000000000   000000            同右
      合計新台幣四百三十七萬七千八百二十元，扣除被告乙○○用以遞補之前二筆
      車款五十萬三千一百二十元、五十二萬九千二百六十元，實際侵占金額三百三
      十四萬五千四百四十元。
